【裁判字號】    99,審易,431
【裁判日期】    990716
【裁判案由】    毒品危害防制條例
【裁判全文】
臺灣桃園地方法院刑事判決             99年度審易字第431號
公  訴  人  臺灣桃園地方法院檢察署檢察官
被      告  甲○○
上列被告因毒品危害防制條例案件，經檢察官提起公訴（99年度
毒偵字第237 號），被告於準備程序進行中，就被訴事實為有罪
之陳述，經本院告知簡式審判程序意旨，並聽取當事人之意見後
，本院合議庭裁定依簡式審判程序審理，判決如下：
    主  文
甲○○持有第二級毒品純質淨重二十公克以上，累犯，處有期徒
刑玖月，扣案如附表所示之物均沒收銷燬之，吸食器貳組、玻璃
球貳個、吸管伍支均沒收。
    事  實
一、甲○○前於民國88年間因施用毒品案件，經臺灣板橋地方法
    院以89年度毒聲字第214 號裁定送觀察、勒戒後，認無繼續
    施用毒品之傾向，於89年1 月29日執行完畢釋放出所，該次
    施用毒品犯行，並經臺灣板橋地方法院檢察署檢察官以88年
    度毒偵字第3299號為不起訴處分確定；於93年間（即前開觀
    察、勒戒執行完畢釋放後5 年內）復因施用毒品案件，經臺
    灣板橋地方法院以93年度簡字第4971號判處有期徒刑6 月確
    定，已於94年2 月25日易科罰金執行完畢。詎其仍不知悔改
    ，明知海洛因及甲基安非他命分別係毒品危害防制條例第2
    條第2 項第1 款、第2 款管制之第一、第二級毒品，不得非
    法持有，竟於98年12月19日下午某時，在臺北縣林口鄉某處
    ，向姓名、年籍均不詳綽號「阿扁」之成年男子，以不詳之
    代價，購得附表所示之第一級毒品海洛因2 包及第二級毒品
    甲基安非他命15包後，基於持有第一、二級毒品之犯意，自
    斯時起至98年12月29日晚間8 時30分許止，持有該第一級毒
    品海洛因2 包及第二級毒品甲基安非他命15包，甲○○並於
    98年12月29日下午4 、5 時許，在其桃園縣龜山鄉○○○路
    37巷3 號9 樓租屋處，自上開持有之第二級毒品甲基安非他
    命中取出僅供施用1 次之數量，置入玻璃球並組合吸食器後
    以用火燒烤之方式，施用第二級毒品甲基安非他命1 次。嗣
    於98年12月29日晚間8 時30分許，在桃園縣龜山鄉○○○路
    37巷3 號前為警查獲，並扣得如附表編號一、二所示之第一
    級毒品海洛因2 包、第二級毒品甲基安非他命15包及其所有
    供其施用本件第二級毒品甲基安非他命所用之吸食器2 組、
    玻璃球2 個、吸管5 支。
二、案經桃園縣政府警察局蘆竹分局報請臺灣桃園地方法院檢察
    署檢察官偵查起訴。
    理  由
一、本案被告甲○○所犯均為死刑、無期徒刑或最輕本刑為3 年
    以上有期徒刑以外之罪，其於本院準備程序中就前揭被訴事
    實均為有罪之陳述，經本院告知簡式審判程序之旨，並聽取
    當事人意見後，本院合議庭依刑事訴訟法第273 條之1 第1
    項規定，裁定由受命法官獨任進行簡式審判程序，合先敘明
    。
二、上開犯罪事實，業據被告於本院審理時坦承不諱，而被告為
    警查獲後，經採集尿液送臺灣檢驗科技股份有限公司檢驗，
    結果呈甲基安非他命陽性反應，此有臺灣檢驗科技股份有限
    公司出具之濫用藥物檢驗報告、桃園縣政府警察局蘆竹分局
    被採尿人尿液暨毒品真實姓名與編號對照表各1 紙在卷可憑
    ，且被告為警查獲時扣得之如附表編號一、二所示之物，經
    送驗結果分別含有第一級毒品海洛因、第二級毒品甲基安非
    他命成分，此分別有法務部調查局濫用藥物實驗室99年1 月
    29日調科壹字第09923002540 號鑑定書、內政部警政署刑事
    警察局99年1 月27日刑鑑字第0990004691號鑑定書各1 紙附
    卷足參，另扣案之吸食器2 組、玻璃球2 個、吸管5 支，均
    係被告所有供其施用本件第二級毒品甲基安非他命所用等情
    ，業據被告於本院審理時陳述明確，足認被告上開自白與事
    實相符，堪以採信。又被告有如事實欄一所述觀察、勒戒執
    行完畢釋放後5 年內再度施用毒品之紀錄，此有臺灣高等法
    院被告前案紀錄表在卷可稽，被告再犯本件施用第二級毒品
    之罪，係三犯以上，自應依法論罪科刑。綜上，本件事證明
    確，被告犯行洵堪認定。
三、按最高法院歷年來針對罪數問題乃建立所謂「吸收犯」之理
    論（最高法院93年度台上字第6502號判決參照），且其類型
    亦非專以高度行為吸收低度行為一類為限，尚包括全部行為
    吸收部分（階段）行為等。又所謂高度行為吸收低度行為，
    乃係基於法益侵害之觀點，認為當高度行為之不法內涵足以
    涵蓋低度行為時，方得論以吸收犯。98年5 月20日修正（並
    自公布後六個月施行）之毒品危害防制條例既將同屬持有毒
    品行為之處罰依數量多寡而分別以觀，顯見立法乃係有意以
    持有毒品數量作為評價持有毒品行為不法內涵高低之標準，
    並據此修訂持有毒品罪之法定刑，俾使有所區隔。因此吾人
    應可推知當行為人持有毒品數量達法定標準以上者，由於此
    舉相較於僅持有少量毒品之不法內涵較高、法定刑亦隨之顯
    著提升，縱令行為人係為供個人施用而1 次購入，由於該等
    行為不法內涵非原本施用毒品行為所得涵蓋，自不得拘泥於
    以往施用行為吸收持有行為之既定見解，應本諸行為不法內
    涵高低行為判斷標準，改認持有法定數量以上毒品之行為屬
    高度行為而得吸收施用毒品行為，或逕認施用毒品之輕行為
    當為持有超過法定數量毒品之重行為所吸收，方屬允當，至
    於持有海洛因未達10公克之情形，毒品危害防制條例第11條
    第1 項既另有處罰規定，與持有達10公克以上即屬不同犯罪
    ，則持有海洛因未達10公克，並有施用犯行，仍由施用行為
    吸收持有之低度行為，兩者並無扞格之處（臺灣高等法院暨
    所屬法院98年法律座談會刑事類提案第15號意旨參照）。核
    被告上開所為，係犯毒品危害防制條例第11條第1 項之持有
    第一級毒品罪、同條例第11條第4 項之持有第二級毒品純質
    淨重二十公克以上罪。依前揭臺灣高等法院暨所屬法院98年
    法律座談會意旨，被告施用第二級毒品甲基安非他命之低度
    行為，應為其持有第二級毒品甲基安非他命純質淨重二十公
    克以上之高度行為所吸收，不另論罪，公訴意旨漏未斟酌此
    點，而認被告持有第二級毒品甲基安非他命純質淨重二十公
    克以上之行為，逕為施用第二級毒品甲基安非他命之行為所
    吸收，並論以毒品危害防制條例第10條第2 項之施用第二級
    毒品罪，尚有未洽，惟其基本事實同一，本院自應予以審理
    ，並變更起訴法條。被告以一購買後持有行為，同時持有第
    一級毒品海洛因及持有第二級毒品甲基安非他命純質淨重二
    十公克以上，而犯上開2 罪名，為想像競合犯，應依刑法第
    55條規定，從一重依持有第二級毒品甲基安非他命純質淨重
    二十公克以上罪處斷。又被告有如事實欄一所載犯罪科刑及
    執行完畢記錄，此有臺灣高等法院被告前案紀錄表在卷可按
    ，其於有期徒刑執行完畢後，於5 年以內故意再犯本件最重
    本刑為有期徒刑以上之罪，為累犯，應依刑法第47條第1 項
    之規定加重其刑。爰審酌被告一行為同時持有如附表所示之
    第一級毒品與第二級毒品，重量非輕、數量非微，兼衡以持
    有之時間甚短之犯罪情節與所生危害程度，犯後曾為上開自
    白之態度及其他一切情狀，量處如主文所示之刑。扣案如附
    表編號一、二所示之第一級毒品海洛因、第二級毒品甲基安
    非他命，係本案查獲持有之毒品，應依毒品危害防制條例第
    18條第1 項前段規定，均宣告沒收銷燬之，另扣案之吸食器
    2 組、玻璃球2 個及吸管5 支，均為被告所有供其施用本件
    第二級毒品甲基安非他命所用之物，業經被告供明在卷，爰
    均依刑法第38條第1 項第2 款規定，均宣告沒收。
據上論斷，應依刑事訴訟法第273 條之1 第1 項、第299 條第1
項前段、第300 條，毒品危害防制條例第11條第1 項、第4 項、
第18條第1 項前段，刑法第11條、第55條、第47條第1 項、第38
條第1 項第2 款，判決如主文。
本案經檢察官潘怡華到庭執行職務。
中    華    民    國    99    年    7     月    16    日
                        刑事庭    法  官  劉為丕
以上正本證明與原本無異。
如不服本判決，應於判決送達後10日內向本院提出上訴狀（應附
繕本），其未敘述上訴理由者，應於上訴期間屆滿後20日內補提
理由書狀於本院，上訴於臺灣高等法院。
                                  書記官  吳忻蒨
中    華    民    國    99    年    7     月    16    日
附錄本案論罪科刑法條：
毒品危害防制條例第11條
持有第一級毒品者，處三年以下有期徒刑、拘役或新臺幣五萬元
以下罰金。
持有第二級毒品者，處二年以下有期徒刑、拘役或新臺幣三萬元
以下罰金。
持有第一級毒品純質淨重十公克以上者，處一年以上七年以下有
期徒刑，得併科新臺幣一百萬元以下罰金。
持有第二級毒品純質淨重二十公克以上者，處六月以上五年以下
有期徒刑，得併科新臺幣七十萬元以下罰金。
持有第三級毒品純質淨重二十公克以上者，處三年以下有期徒刑
，得併科新臺幣三十萬元以下罰金。
持有第四級毒品純質淨重二十公克以上者，處一年以下有期徒刑
，得併科新臺幣十萬元以下罰金。
持有專供製造或施用第一級、第二級毒品之器具者，處一年以下
有期徒刑、拘役或新臺幣一萬元以下罰金。
附表：
┌──┬───────────┬─────────────────────────┐
│編號│      品名及數量      │                      鑑驗結果                    │
├──┼───────────┼─────────────────────────┤
│ 一 │第一級毒品海洛因貳包  │驗餘合計淨重壹點貳零公克，空包裝總重零點陸貳公克。│
├──┼───────────┼─────────────────────────┤
│ 二 │第二級毒品甲基安非他命│編號A1至A4  ：驗前總純質淨重約柒拾伍點柒貳公克，  │
│    │拾伍包                │              驗餘合計淨重柒拾柒點玖伍公克。      │
│    │                      ├─────────────────────────┤
│    │                      │編號A5至A14 ：驗餘合計淨重肆點玖肆公克。          │
│    │                      ├─────────────────────────┤
│    │                      │編號A15     ：驗餘淨重零點肆捌公克。              │
└──┴───────────┴─────────────────────────┘

司法院資訊處製作；財團法人民間司法改革基金會備份。
